【裁判字號】    99,交上易,191
【裁判日期】    990909
【裁判案由】    過失傷害
【裁判全文】
臺灣高等法院刑事判決               99年度交上易字第191號
上  訴  人
即  被  告  乙○○
選任辯護人  林明珠律師
上列上訴人即被告因犯過失傷害案件，不服臺灣板橋地方法院98
年度交易字第661號，中華民國99年4月30日第一審判決（起訴案
號：臺灣板橋地方法院檢察署98年度調偵字第1732號），提起上
訴，本院判決如下：
    主  文
上訴駁回。
    事  實
一、乙○○係三重汽車客運股份有限公司（以下簡稱三重客運）
    所僱用之營業大客車司機，為從事業務之人。其於民國九十
    八年一月三十一日晚間八時十一分許，駕駛車牌號碼２Ｕ－
    １０５號之三重客運６３９號公車，沿臺北縣新莊市○○○
    路由西往東行駛，行經民安西路三一二巷巷口時，本應注意
    汽車行駛時，駕駛人應注意兩車併行之間隔，並隨時採取必
    要之安全措施，而當時天氣晴、路面乾燥無缺陷、無障礙物
    、視距良好，依乙○○之智識程度，並無不能注意之情事，
    適有甲○○騎乘ＴＸ８－２９９號輕型機車同向併行於公車
    右側，乙○○竟疏未保持兩車之併行間隔，右車身擦撞甲○
    ○身體左側，致甲○○人車倒地，左腳踝再遭公車右後車輪
    輾過，而受有左下肢嚴重撕脫傷併軟組織缺損、左跟骨開放
    性骨折及左大腿血腫等傷害。乙○○肇事後，在有偵查犯罪
    職權之公務員知悉其犯行前，均留在現場，並向前來處理之
    臺北縣政府警察局新莊分局交通分隊員警自承上情而接受裁
    判。
二、案經被害人甲○○訴由臺北縣政府警察局新莊分局移送臺灣
    板橋地方法院檢察署檢察官偵查起訴。
    理  由
甲、證據能力方面：
一、按被告以外之人於審判外之言詞或書面陳述，除法律有規定
    者外，不得作為證據，刑事訴訟法第一百五十九條第一項固
    有明定。惟被告以外之人於審判外之陳述，雖不符同法第一
    百五十九條之一至之四規定，但經當事人於審判程序同意作
    為證據，法院審酌該言詞陳述或書面作成時之情況，認為適
    當者，亦得為證據，且當事人、辯護人於法院調查證據時，
    知有第一百五十九條第一項不得為證據之情形，而未於言詞
    辯論終結前聲明異議者，視為有前項之同意，此亦據刑事訴
    訟法第一百五十九條之五規定甚明。本案判決下列所引用之
    被告以外之人於審判外之陳述，被告乙○○及其辯護人於本
    院準備程序中陳稱：「除告訴人甲○○在警察局所言外，其
    餘同意作為證據。」（見本院卷第三十二頁）等語明確，迄
    本院言詞辯論終結前，復未對其證據能力聲明異議。本院審
    酌該些證據之取得，並無違法不當或證明力明顯過低之瑕疵
    ，亦認以之作為證據，要屬適當，是以依刑事訴訟法第一百
    五十九條之五之規定，本案判決所引用之被告以外之人於審
    判外之陳述，均有證據能力。至於證人即告訴人甲○○於警
    詢中之供述，因被告、辯護人爭執其證據能力，本院業已將
    之排除，並未引為認定被告犯罪之證據，合先陳明。
乙、實體方面：
一、訊據被告承認受僱於三重客運，為從事駕駛業務之人，九十
    八年一月三十一日晚間八時十一分許，其駕駛三重客運６３
    ９號公車，沿臺北縣新莊市○○○路由西往東行駛，嗣於民
    安西路三一二巷巷口與在同向右側騎乘機車之告訴人發生碰
    撞，告訴人因此受有左下肢嚴重撕脫傷併軟組織缺損、左跟
    骨開性骨折及左大腿血腫等傷害之情節不諱，惟矢口否認犯
    罪，辯稱：告訴人應該是為閃避停放在路口附近之休旅車，
    而往左騎乘，伊並未向右邊駕駛，伊對於車禍之發生並無過
    失；且告訴人之左腳係碰撞到公車右後輪之檔泥板，伊公車
    車輪並未輾壓告訴人腳踝云云。經查：
  (一)被告為三重客運之公車司機，其於九十八年一月三十一日晚
    間八時十一分許，駕駛三重客運６３９號公車沿臺北縣新莊
    市○○○路由西往東行駛，嗣於民安西路三一二巷巷口與同
    向右側騎乘機車之告訴人發生碰撞，告訴人因此受有左下肢
    嚴重撕脫傷併軟組織缺損、左跟骨開放性骨折及左大腿血腫
    等傷害之事實，為被告自承不諱，核與證人即告訴人於原審
    審理時證述之情節相符，並有道路交通事故調查報告表(一)、
    (二)、現場圖、亞東紀念醫院診斷證明書一份、車籍查詢基本
    資料二紙、車損及傷勢照片十四張、亞東紀念醫院九十八年
    四月二十七日函暨檢送之病歷資料一份在卷可稽（見九十九
    年度偵字第七二四三號偵查卷第十三頁至第十六頁、第二十
    頁至第二十五頁、第六十頁至第一五八頁），堪予認定。
  (二)有關車禍發生之經過，證人即告訴人已於原審審理時具結證
    述：當時伊是靠右邊騎車，騎車時伊感覺到公車往伊左側壓
    過來，伊大叫並想跳車，但來不及了，公車超越伊機車時，
    二車的間距很近，所以才大叫，但還沒有叫完，機車就被撞
    倒，是公車的後輪撞到伊機車，最明顯的就是左小腿，左半
    邊的肩膀以下都很疼痛，伊猜想當時應該是被公車擦撞到，
    倒地後才被公車輾過小腿等語明確（見原審卷第七十四、七
    十五頁），核與其先前在偵查中具結證稱：伊當時騎機車往
    四維路方向行駛，當時的號誌是綠燈，伊在行至肇事地點時
    就發現被告開的公車一直往伊左邊開過來，兩車併行時距離
    不到一個手掌寬，但是公車還是一直往伊這邊靠，公車的車
    身先撞到伊的左肩，所以伊就向左倒地，公車右後車輪就壓
    過伊的腳，後來司機才下車處理，伊在公車一直靠近時就大
    叫，但司機可能沒有聽到等情節相互吻合（見同上偵查卷第
    一九八頁），證人即目擊者吳秋儀於偵查中亦具結證述：當
    時公車的右後車輪與機車是併行的，伊目擊的過程是公車的
    右後車輪上方碰到機車騎士的左邊肩，當時機車與公車並沒
    有碰撞，所以機車騎士倒地之後公車車輪就壓過騎士的左腳
    ，當時他們的距離很近，約隔了兩個手掌寬，但伊注意到他
    們時，騎士的肩膀已撞到公車的車身等語在卷（見同上偵查
    卷第一九七頁），足認告訴人指訴，其騎乘機車行駛於被告
    駕駛之公車右側，公車並未保持兩車併行之間隔，因此擦撞
    伊身體左側等情，乃信而有徵，且無瑕疵可指，堪予採信。
  (三)告訴人倒地後，其左腳腳踝確實遭公車右後車輪壓輾乙節，
    非但經告訴人及證人吳秋儀證述如前，且告訴人車禍送醫時
    ，其左下肢嚴重撕脫傷，確有遭輾壓之可能性，另有亞東紀
    念醫院九十九年二月十九日亞歷字第０９９６４１０１０７
    號函一份附卷可憑（見原審卷第四十八頁），佐以被告於九
    十八年一月三十一日第一次接受警方詢問時，亦自承：「…
    我們是直接發生碰撞。我大客車右後車輪有摩擦到該騎士。
    」等情在卷（見同上偵查卷第五頁），益徵告訴人之左下肢
    確實遭公車右後車輪碾過無訛，被告嗣改稱：公車車輪並未
    輾壓告訴人之左腳踝云云，洵屬卸責之詞，要無可採。雖被
    告否認其駕駛之大客車輾壓告訴人之左腳腳踝，並稱：被告
    之大客車重達13.5公噸，如大客車輾過告訴人之腳部，其腳
    部必會粉碎性骨折，然其腳部僅開放性骨折，聲請將告訴人
    之病歷送往台大醫院鑑定，以明告訴人之巳腳部有無遭大客
    車輾壓（見本院卷第十頁），惟因被告業已坦承其所駕駛之
    大客車與告訴人之機車相互擦撞，並致告訴人受有上開傷害
    ，僅否認有過失傷害犯行，而告訴人左腳腳踝確實遭公車右
    後車輪輾壓乙節，業經告訴人、證人吳秋儀證述如前，復經
    原審向告訴人就診之醫院函詢在卷，本院認無再行鑑定之必
    要。
  (四)被告雖又辯稱：發生車禍之路口前方有輛違規停車之休旅車
    ，告訴人為閃避該車，往左騎乘致發生車禍云云。然查：觀
    諸被告於九十八年三月二十日檢察官第一次訊問時，當庭在
    道路交通事故現場圖所指陳之該輛休旅車位置，乃距離告訴
    人機車之第一個刮地痕約二點二公尺（見同上偵查卷第十三
    頁），對照被告於原審審理時供述：「鄞文瑞的休旅車就是
    伊說的違規車輛，他停車的位置是在車禍發生地點的前方三
    公尺。」之情節以觀，足認鄞文瑞之停車位置距離本案車禍
    發生地點，至少相隔三公尺之遠，而一般輕型機車車身長度
    僅約一百五十公分之譜，且變換方向甚為容易，縱使告訴人
    為閃避該車，衡情亦無遠在三公尺前即向左騎乘之必要。況
    告訴人之機車乃併行於被告駕駛之公車右側，苟真係告訴人
    向左騎乘，而被告之公車保持直行，則兩車之碰撞點，理應
    在告訴人之機車前方導流板或前輪處，始合於常情事理，惟
    告訴人之機車前方並無擦撞痕跡，告訴人乃左側身體遭公車
    擦撞致倒地受傷乙節，業經告訴人、證人吳秋儀分別證述綦
    詳，並有車損照片二張在卷可佐（見同上偵查卷第五十頁）
    ，益徵本案車禍之發生，與被告所稱之路口休旅車並無關連
    ，被告辯稱：是告訴人為閃避該休旅車，往左騎乘致發生車
    禍云云，與事實不符，無從採信。
  (五)按汽車行駛時，駕駛人應注意兩車併行之間隔，隨時採取必
    要之安全措施，道路交通安全規則第九十四條第三項定有明
    文。而當時天氣晴、路面乾燥無缺陷、無障礙物、視距良好
    等情，業據道路交通事故調查報告表(一)記載明確，依被告之
    智識程度，自無不能注意之情事，然其竟疏未保持兩車併行
    之安全間隔，其駕駛行為自有過失，且其過失行為與告訴人
    所受傷勢間，具有相當因果關係，均甚明確，本案經檢察官
    送請臺灣省臺北縣區車輛行車事故鑑定委員會鑑定，再送臺
    灣省車輛行車事故覆議鑑定委員會覆議，亦均同此結論，有
    臺灣省臺北縣區車輛行車事故鑑定委員會九十八年六月二十
    六日北縣鑑字第０９８５１８０４８１號函暨000000
    00號鑑定書一份、臺灣省車輛行車事故覆議鑑定委員會九
    十八年八月三十一日覆議字第０９８６２０３１７７號函一
    份附卷可稽（見同上偵查卷第一六七頁至第一七一頁、第二
    ０五頁）。
  (六)末查本案車禍之發生，乃被告疏於保持兩車併行之安全間隔
    所致，與鄞文瑞停放在新莊市○○○路三一二巷巷口之休旅
    車並無關連，此業經本院審認如上；又告訴人之機車當時雖
    附載蔬果等多項物品，惟按機器腳踏車附載物品者，其寬度
    不得超過把手外緣十公分，道路交通安全規則第八十八條第
    一項第一款定有明文，而觀諸卷附之機車照片（見同上偵查
    卷第四十八頁），顯示告訴人係將蔬果等物放置於機車座位
    下方之腳踏板上，物品雖略為超出機車腳踏板，然尚未達寬
    度超過把手外緣十公分之程度，是以告訴人騎乘機車附載貨
    物之情形，亦與本案車禍之發生無關。被告於原審聲請將本
    案再送請中央警察大學鑑識科學研究委員會鑑定，上訴後，
    另聲請將本案全部卷宗送請國立交通大學鑑鑑定肇事責任歸
    屬（見本院卷第二十一頁），然本案被告過失責任已明，本
    院認無再行鑑定之必要，附此敘明。
  (七)至於告訴人所受左下肢嚴重撕脫傷併軟組織缺損、左跟骨開
    性骨折及左大腿血腫等傷勢，經送醫治療後，其下肢活動雖
    仍受限，需長期復健，惟已可持杖行走。此有亞東紀念醫院
    九十九年四月九日亞歷字第０９９６４１０２０８號函一紙
    附卷可憑（見原審卷第六十四頁），足認其所受傷勢尚未達
    「毀敗」或「嚴重減損」一肢以上機能之程度，即與重傷害
    之要件仍屬有間，亦併此指明。
  (八)綜上所述，本案事證明確，被告犯行堪予認定。
二、原審本於同上見解，適用第284條第2項前段、第62條前段、
    第41條第1項前段、刑法施行法第1 條之1之規定，並審酌被
    告駕駛態度實有輕忽，致告訴人受傷不輕，又迄今未與告訴
    人達成和解，賠償告訴人所受損失，及其素行尚佳等一切情
    狀，量處有期徒刑6 月，併諭知易科罰金之折算標準等情，
    其認事用法尚無不合，量刑亦稱妥適。被告上訴意旨，仍執
    陳詞，就原審依職權為證據取捨及心證形成之事項，反覆爭
    執，均無可採，復未就其主張另提出積極證據以實其說，其
    上訴為無理由，應予駁回。
據上論結，應依刑事訴訟法第368 條，判決如主文。
本案經檢察官洪光到庭執行職務。
中    華    民    國    99    年    9    月    9    日
            刑事第十九庭  審判長法  官 鄧振球
                                法  官 彭幸鳴
                                法  官 潘翠雪
以上正本證明與原本無異。
不得上訴。
                                書記官 朱家賢
中    華    民    國    99    年    9    月    9    日

司法院資訊處製作；財團法人民間司法改革基金會備份。
